【裁判字號】    95,易,822
【裁判日期】    951103
【裁判案由】    詐欺
【裁判全文】
臺灣士林地方法院刑事判決               95年度易字第822號
公  訴  人  臺灣士林地方法院檢察署檢察官
被      告  甲○○
上列被告因詐欺案件，經檢察官提起公訴（95年度偵緝字第517
號），及就同一事實移送併辦（95年度偵緝字第2258號），被告
於本院準備程序期日就被訴事實為有罪之陳述，經合議庭裁定由
受命法官獨任進行簡式審判程序，判決如下：
    主  文
甲○○幫助意圖為自己不法之所有，以詐術使人將本人之物交付
，處有期徒刑肆月，如易科罰金，以銀元參佰元即新臺幣玖佰元
折算壹日。
    事實及理由
一、本件被告所犯非死刑、無期徒刑或最輕本刑有期徒刑三年以
    上之罪，亦非高等法院管轄第一審案件，且於準備程序進行
    中，被告先就被訴事實為有罪之陳述，經告知被告簡式審判
    程序之旨，並聽取檢察官、被告之意見後，本院合議庭裁定
    由受命法官進行簡式審判程序，是本件之證據調查，依刑事
    訴訟法第273 條之2 規定，不受同法第159 條第1 項、第
    161 條之2 、第161 條之3 、第163 條之1 及第164 條至第
    170 條規定之限制，合先敘明。
二、本件犯罪事實及證據、理由除引用附件檢察官起訴書之記載
    外，證據部分另補充：被告甲○○於本院所為之自白。理由
    部分補充：金融機構開設之存款帳戶，具有強烈之屬人性，
    且於郵局或銀行等金融機構申請開設存款帳戶並無任何特殊
    之資格限制，一般民眾皆可利用存入最低開戶金額之方式，
    任意在銀行或郵局等金融機構申請開設存款帳戶，且同一人
    可同時於不同之金融機構申請多數之存款帳戶使用。是依一
    般人之社會生活經驗，被告當足以預見不詳人捨自行開戶之
    正途，而收集他人帳戶使用，係欲供詐欺取款之不法目的使
    用。況且利用不相識之人員帳戶從事詐欺之用，早為傳播媒
    體廣為報導，被告為有社會經驗之成年人，自可預見此事，
    竟仍不違其本意而決意行之，其有幫助詐欺之不確定故意甚
    明。
三、查刑法於94年1 月7 日修正通過，於94年2 月2 日公布，並
    於被告行為後之95年7 月1 日施行。按行為後法律有變更者
    ，適用行為時之法律，但行為後之法律有利於行為人者，適
    用最有利於行為人之法律，修正後之刑法第2 條第1 項定有
    明文。此條規定乃與刑法第1 條罪刑法定主義契合，而貫徹
    法律禁止溯及既往原則，係規範行為後法律變更所生新舊法
    律比較適用之準據法，是刑法第2 條本身雖經修正，但刑法
    第2 條既屬適用法律之準據法，本身尚無比較新舊法之問題
    ，應一律適用裁判時之現行刑法第2 條規定以決定適用之刑
    罰法律。茲就本案適用法條相關部分比較新舊法如下：
    (1)刑法分則編各罪所定罰金之貨幣單位原為銀元，且依修正
      前刑法第33條第5 款規定，罰金刑為1 銀元以上，而有關
      罰金倍數之調整及銀元與新台幣之折算標準，則定有「罰
      金罰鍰提高標準條例」及「現行法規所定貨幣單位折算新
      台幣條例」，除罰金以1 銀元折算3 元新台幣外，並將72
      年6 月26日以前修正之刑法部分條文罰金數額提高10倍，
      其後修正者則不再提高倍數，修正後刑法第33 條 第5 款
      則將罰金刑提高為新台幣1 千元以上，並以百元計算之，
      且因刑法第33條第5 款所定罰金貨幣單位既已改為新台幣
      ，刑法分則編各罪所定罰金之貨幣單位亦應配合修正為新
      台幣，且考量刑法修正施行後，不再適用「現行法規所定
      貨幣單位折算新台幣條例」，為使刑法分則編各罪所定罰
      金之最高數額與刑法修正前趨於一致，爰增訂刑法施行法
      第1 條之1 規定，將刑法分則編各罪所定罰金之貨幣單位
      均改為新台幣，並將72年6 月26日以前修正之刑法部分條
      文罰金數額提高為30倍，其後修正者則提高為3 倍，是以
      刑法分則編各罪所定罰金刑之最高數額，於上開規定修正
      後仍屬一致，並無不同，但其罰金刑之最低數額，則比修
      正前提高，自以修正前之規定對被告較為有利。
    (2)被告行為時之刑法第41條第1 項前段規定：「犯最重本刑
      為5 年以下有期徒刑以下之刑之罪，而受6 個月以下有期
      徒刑或拘役之宣告，因身體、教育、職業、家庭之關係或
      其他正當事由，執行顯有困難者，得以1 元以上3 元以下
      折算1 日，易科罰金。」又修正前罰金罰鍰提高標準條例
      第2 條（於95年7 月1 日修正刪除）規定，就其原定數額
      提高為100 倍折算1 日，則本件被告行為時之易科罰金折
      算標準，最高得以銀元300 元折算1 日，經折算為新臺幣
      後，最高得以新臺幣900 元折算為1 日。惟95年7 月1 日
      施行之刑法第41條第1 項前段則規定：「犯最重本刑為5
      年以下有期徒刑以下之刑之罪，而受6 個月以下有期徒刑
      或拘役之宣告者，得以新臺幣1000元、2000元或3000元折
      算1 日，易科罰金。」比較修正前後之易科罰金折算標準
      ，以修正前之規定，較有利於被告。
    (3)修正前刑法第30條規定：「幫助他人犯罪者，為從犯。雖
      他人不知幫助知情者，亦同。從犯之處罰，得按正犯之刑
      減輕之」。修正後刑法第30條規定：「幫助他人實行犯罪
      行為者，為幫助犯，雖他人不知幫助知情者，亦同。幫助
      犯之處罰，得按正犯之刑減輕之」。修正後規定並無較有
      利之情形。
    (4)準此而論，經綜合比較新舊法結果，新法並無較有利於被
      告，自應依刑法第2 條第1 項前段規定，適用行為時之修
      正前規定，合先敘明。
四、依刑事訴訟法第273 條之1 第1 項、第299 條第1 項前段、
    、第310 條之2 、第454 條第2 項、刑法第2 條1 項前段、
    修正前刑法第30條、第339 條第1 項、第41條第1 項前段，
    罰金罰鍰提高標準條例第1 條前段、刪除前同條例第2 條、
    現行法規所定貨幣單位折算新台幣條例第2 條，判決如主文
    。
本案經檢察官林在培到庭執行職務
中    華    民    國    95    年    11    月    3     日
                  刑事第四庭法  官  朱瑞娟
以上正本證明與原本無異。
如不服本判決，應於判決送達後10日內，向本院提出上訴狀。
                            書記官  丁梅芬
中    華    民    國    95    年    11    月    8     日
附錄本案論罪科刑法條：
刑法第339條第1項：
中華民國刑法第339條
意圖為自己或第3 人不法之所有，以詐術使人將本人或第3 人之
物交付者，處5 年以下有期徒刑、拘役或科或併科1000元以下罰
金。


司法院資訊處製作；財團法人民間司法改革基金會備份。
